最　高　行　政　法　院　判　決
　　　　　　　　　　　　　94年度判字第00336號
上　訴　人　財政部臺北市國稅局
　　　　　　　　　　　　　（承受臺北市稅捐稽徵處業務）
代　表　人　乙○○
被 上訴 人　啟得工程有限公司
代　表　人　甲○○
上列當事人間因營業稅事件，上訴人對於中華民國92年8月26日
臺北高等行政法院91年度訴字第312號判決，提起上訴，本院判
決如下：
　　主  文
上訴駁回。
上訴審訴訟費用由上訴人負擔。
　　理  由
被上訴人於原審起訴主張：原處分以被上訴人於民國（下同）87
年間與臺南營造股份有限公司（以下簡稱臺南營造公司）簽訂契
約承攬由萬年鑫建設股份有限公司（以下簡稱萬年鑫公司）起造
新建房屋之「基隆天母大街Ａ、Ｄ區水電工程」（以下稱系爭工
程），總價款計新臺幣（下同）9,580,000元，已依法開立統一
發票金額計7,663,857元，餘1,916,143元漏開統一發票並漏報銷
售額。乃核定被上訴人漏報銷售額逃漏營業稅計95,807元，除補
徵所漏稅款外，並按所漏稅額處五倍罰鍰計479,000元。惟查被
上訴人依工程進度共開發票8,047,052元（按含稅），領到之支
票共計5,288,571元，其中兩張退票共計1,613,560元，實際被上
訴人所得到金額為3,675,010元，嗣台南營造公司倒閉，被上訴
人再與地主即萬年鑫公司協議，繼續完成工程，萬年鑫公司代扣
台南營造工程款代付款2,400,000元，共領得6,075,011元，依發
票金額減去實收金額再乘以百分之五，被上訴人還溢繳稅金98,6
02 元。請撤銷訴願決定及原處分等語。
上訴人則以：依卷附工程承攬合約書所載，系爭工程於87年8月
25日完成送水送電；再依水電竣工報告單記載，該建築案完工後
，申請住宅送電日期為88年2月10日，其承裝業為被上訴人，足
見系爭工程業由被上訴人承作完竣。另依卷附臺南市稅捐稽徵處
檢送之萬年鑫公司之說明書及工程承攬合約書觀之，臺南營造公
司雖面臨倒閉，但仍派員在工地現場處理待完工事項，非被上訴
人所稱由業主自行收回處理。況台南營造公司可能有以非其公司
名義支票付尾款，依被上訴人與台南營造公司之合約，付款有百
分之五十現金票及百分之五十之二個月期票，被上訴人主張收到
六百多萬元，與合約書之九百多萬元差額部分，應負舉證之責等
語，資為抗辯。
原審斟酌全辯論意旨及調查證據結果，以：查被上訴人主張其依
工程進度共開發票8,047,052元（含稅），領到之支票共計5,288
,571元，其中兩張退票共計1,613,560元，實際被上訴人所得到
金額為3,675,010元，嗣台南營造公司倒閉，被上訴人再與地主
即萬年鑫公司協議，繼續完成工程，萬年鑫公司代扣台南營造工
程款代付款2,400,000元，共領得6,075,010元乙節，業據其提出
發票、存款不足退票單兩紙及與萬年鑫公司之協議書、存證信函
附卷為證，上訴人對此未爭執，自可信為真實。上訴人雖另主張
台南營造公司可能有以非其公司名義支票付尾款云云，然其未舉
證以實其說，已屬臆測之詞，何況台南營造公司既有其公司之支
票付被上訴人工程款，何庸再以非其公司名義付款？上訴人此部
分主張，不足採信。又依卷附被上訴人與台南營造公司之工程承
攬合約書，其第5條固約定付款一律為百分之五十即期支票，百
分之五十為二個月支票，即系爭工程款均以開立支票給付，上訴
人未能舉出除上述台南營造公司支付工款程款之支票外，被上訴
人尚有受領其他台南營造公司支付工程款之支票，自不能僅以該
契約條款，而作不利於被上訴人之認定。再原處分依上開工程承
攬合約書所載工程金額，認定被上訴人之銷售額，在被上訴人為
前述僅實領得6,075,010元事證之主張與舉證後，再參以上訴人
亦自承台南營造公司已倒閉，是其已不可能再付款予被上訴人之
情，已可動搖原處分依上開工程承攬合約書工程金額記載所作之
事實認定，此際應由上訴人就原處分事實中關於被上訴人收到9,
580,000元之工程款乙節符合課稅要件，負具體之舉證責任。是
原處分僅憑上開工程承攬合約書工程金額之記載，而認定被上訴
人之銷售額為9,580,000元，尚嫌速斷。末按財政部89年3月17日
台財稅第890451116號函釋意旨，支票遭退票部分，尚不能列入
應開發票部分。本件台南營造公司開予被上訴人作為支付工程款
之支票有兩紙金額共1,613,560元退票，已如上述，依卷附存款
不足退票單所載，退票時間分別為88年3月31日及4月30日，而原
處分於89年12月13日作成時，尚將此已退票部分列入應開發票部
分而計算被上訴人漏報銷售額，亦有未合。因將訴願決定及原處
分予以撤銷。
上訴意旨略以：被上訴人自承本件工程尚有款項未收取，卻不表
明究有多少款項未收取，且被上訴人自行製作之「啟得工程有限
公向台南營造領得工程款票據附表」並不確實，原判決未依職權
調查，違背行政訴訟法第133條及第134條規定，並有判決不適用
法規及判決理由矛盾之違法云云。
查依統一發票使用辦法第16條規定：「依本法營業人開立銷售憑
證時限表規定，以收款時為開立統一發票之時限者，其收受之支
票，得於票載日開立統一發票。」故營業人原則上應於所收支票
票載日開立統一發票。原判決以上訴人未能證明被上訴人除已開
發票部分外尚有受領台南營造公司支付工程款之支票，將原處分
及訴願決定撤銷，由上訴人另為適法之處分，並未違反舉證責任
分配原則。至行政訴訟法第133條規定法院於撤銷訴訟應依職權
調查證據，僅使法院於裁判時，作為裁判基礎之資料不受當事人
主張之拘束，並得就依職權調查所得之資料，經辯論後，採為判
決基礎，惟當事人仍應負擔客觀舉證責任。本件依上訴人所舉證
據既不能證明被上訴人有該當應補稅之課稅要件，自難謂原判決
違反行政訴訟法第133條及第134條規定。又依「營業人開立銷售
憑證時限表」之規定，本件屬「包作業」，應依其工程合約所載
每期應收價款時為開立時點。即依約收款時被上訴人即有開立發
票之義務，至於所收支票，事後如發生退票情事，依財政部89年
3月17日台財稅第890451116號函，營業人可檢附證明將原開立統
一發票作廢，俟營業人實際受清償之時再行開立。原判決認被上
訴人所收退票金額，不應列入應開立發票部分，固有誤會，惟本
件退票之支票兩張金額1,613,560元，被上訴人業已開立發票，
不在原處分範圍內，於判決結果不生影響。至上訴人其餘上訴意
旨係對原審就證據取捨及認定事實之職權行使為指摘，難認為原
判決違背法令。其上訴為無理由，應予駁回。
據上論結，本件上訴為無理由，爰依行政訴訟法第255條第1項、
第98條第3項前段，判決如主文。
中    華    民    國    94    年    3    月    17     日
                  第五庭審判長法  官　趙　永　康
                              法  官　鄭　淑　貞
                              法  官　黃　淑　玲
                              法  官　侯　東　昇
                              法  官　林  文  舟
以  上  正  本  證  明  與  原  本  無  異
中    華    民    國    94    年    3    月    17     日
　　　　　　　　　　　　　　　書記官　阮　桂　芬
